臺灣高等法院民事裁定
110年度抗字第44號
抗  告  人  台新國際商業銀行股份有限公司

法定代理人  尚瑞強


上列抗告人因與相對人江正等間請求清償債務強制執行事件，聲
明異議，對於中華民國109年8月25日臺灣新北地方法院裁定（10
9年度事聲字第39號）提起抗告，本院裁定如下： 
    主  文
原裁定廢棄，應由臺灣新北地方法院更為裁定。
    理  由
一、本件抗告人以原法院106年度司促字第22310號支付命令（下
    稱系爭支付命令）為執行名義（債務人江柏立為相對人江正
    之父、相對人曹鈺珮之配偶，已歿），聲請原法院民事執行
    處（下稱原執行法院）以108年度司執字第72752號強制執行
    事件（下稱系爭執行事件）准予就江柏立之遺產範圍內，拍
    賣相對人所有坐落新北市○○區○○段000地號土地（江正、曹
    鈺珮之權利範圍各24分之1，下合稱系爭不動產）。原執行
    法院司法事務官於民國109年2月13日以系爭不動產形式上係
    相對人繼承自江炎清（即江柏立之父，已歿）而非江柏立之
    遺產為由，裁定（實為處分，下稱原處分）駁回抗告人強制
    執行之聲請，抗告人不服，對之提出異議，經原法院於109
    年8月25日以109年度事聲字第39號裁定（下稱原裁定）以相
    同理由裁定駁回其異議，抗告人仍有未服，對之提起抗告。
二、按執行法院如發現債權人查報之財產確非債務人所有者，應
    命債權人另行查報，於強制執行開始後始發見者，應由執行
    法院撤銷其執行處分；執行法院對於強制執行事件，認有調
    查之必要時，得命債權人查報，或依職權調查之，強制執行
    法第17條、第19條第1項分別定有明文。再按強制執行程序
    進行中，雖不得就原執行名義另行判斷債權人之請求權當否
    ，但關於強制執行程序本身涉及之實體上事項，執行法院於
    得調查認定之範圍內，仍必須於該程序中自為判斷，不得動
    輒命當事人提起民事訴訟，有礙執行程序之進行，強制執行
    法第8條、第9條、第17條、第19條既明文賦與執行法院調查
    權，同法第30條之1又準用民事訴訟法之規定，實務上即可
    據此為調查依據。為達強制執行程序實現之目的，執行法院
    即必須就此實體上事項調查認定（最高法院89年度台抗字第
    239號裁判要旨可參）。查抗告人主張相對人為系爭支付命
    令所列債務人江柏立之繼承人，聲請原執行法院於江柏立遺
    產範圍內拍賣相對人所有之系爭不動產，業有民事強制執行
    聲請狀、系爭支付命令、確定證明書附於系爭執行事件卷內
    可憑（見原法院108年度司執字第72752號卷第7至13頁）。
    惟依抗告人所提系爭不動產之土地謄本（見原法院108年度
    司執字第72752號卷第15、17頁），僅記載相對人於108年4
    月19以「繼承」為原因而登記為系爭不動產之所有權人；又
    依原執行法院所調取之系爭不動產異動索引（見原法院108
    年度司執字第72752號卷第139至145頁），江炎清、相對人
    固於108年4月19日因「繼承」原因而依序經刪除及新增取得
    系爭不動產所有權，且無江柏立於當日同因「繼承」原因而
    得喪權利之相關記載，然江炎清早於江柏立死亡，而曹鈺珮
    為江柏立之配偶，有江炎清、江柏立之戶籍資料可稽（見本
    院卷第31、47頁），則曹鈺珮似非江炎清之法定繼承人，要
    難僅憑前開異動索引之記載即認其與江正形式上係直接自江
    炎清繼承系爭不動產，而與江柏立之繼承無關。相對人如何
    繼承取得系爭不動產，攸關該不動產究否江柏立之遺產，執
    行程序上即有調查審酌之必要；乃原執行法院司法事務官僅
    依前開異動索引之記載，逕認系爭不動產形式上係由相對人
    繼承自江炎清而非江柏立之遺產，以原處分駁回抗告人強制
    執行之聲請，原法院未予糾正，逕以原裁定維持原處分，駁
    回抗告人之聲明異議，自有違誤。抗告意旨指摘原裁定不當
    ，聲明廢棄，為有理由，爰將原裁定廢棄，發回由原法院更
    為適法之處理。
三、據上論結，本件抗告為有理由，爰裁定如主文。
中　　華　　民　　國　　110 　年　　2 　　月　　2 　　日
                  民事第二十三庭
                        審判長法  官  蕭胤瑮
         　　　 　　　　　　　法  官　楊舒嵐
        　　　　　　　　　　　法  官　許勻睿
正本係照原本作成。
不得再抗告。
中　　華　　民　　國　　110 　年　　2 　　月　　3 　　日

　　　　　　　　　　　　      書記官  秦湘羽